【裁判字號】    98,易,897
【裁判日期】    981019
【裁判案由】    贓物等
【裁判全文】
臺灣臺南地方法院刑事判決               98年度易字第897號
公  訴  人  臺灣臺南地方法院檢察署檢察官
被      告  甲○○
            庚○○
            乙○○
上列被告因贓物等案件，經檢察官提起公訴（98年度偵字第5195
號、第5196號、第5197號），被告就被訴事實為有罪之陳述，經
本院合議庭裁定由受命法官獨任行簡式審判程序，判決如下：
    主  文
甲○○故買贓物，處有期徒刑陸月，減為有期徒刑月，如易科
罰金，均以銀元參佰元即新臺幣玖佰元折算壹日；又故買贓物，
處有期徒刑陸月，減為有期徒刑月，如易科罰金，均以銀元參
佰元即新臺幣玖佰元折算壹日；又共同牙保贓物，處有期徒刑陸
月，減為有期徒刑月，如易科罰金，均以銀元參佰元即新臺幣
玖佰元折算壹日；又故買贓物，處有期徒刑陸月，減為有期徒刑
月，如易科罰金，均以銀元參佰元即新臺幣玖佰元折算壹日。
應執行有期徒刑拾月，如易科罰金，以銀元參佰元即新臺幣玖佰
元折算壹日。
庚○○竊盜，處有期徒刑陸月，減為有期徒刑月，如易科罰金
，均以銀元參佰元即新臺幣玖佰元折算壹日。
乙○○牙保贓物，累犯，處有期徒刑陸月，減為有期徒刑月，
如易科罰金，均以銀元參佰元即新臺幣玖佰元折算壹日。
    事  實
一、庚○○曾於民國89年間因施用第一級、第二級毒品案件，經
    台灣台中地方法院以89年度訴字第1731號判決定應執行刑為
    有期徒刑1年4月確定；又於89年間因竊盜案件，分別經台灣
    彰化地方法院以89年度易字第1217號判決判處有期徒刑3年8
    月確定，及經台灣台中地方法院以89年度易字第4041號判決
    判處有期徒刑10月確定，上開三罪另經台灣台中地方法院以
    90年度聲字第1724號定應執行刑為有期徒刑5年9月確定，嗣
    於96年1月31日執行完畢（就本案不構成累犯）。
二、乙○○曾於89年間因犯竊盜案件，經台灣台中地方法院以89
    年度易字第3949號判決判處有期徒刑8月確定，嗣於90年12
    月4日執行完畢。
三、乙○○於上開犯罪事實欄二所示之有期徒刑執行完畢後，詎
    不知悔改，其明知石川島（IHI牌）、型號：45型、機身號
    碼：000000000號挖土機來路不明，係屬贓物〔壬○○所有
    ，於95年5月18日凌晨3時許，在彰化縣永靖鄉五福村五福巷
    89號失竊，價值新台幣（下同）22萬元〕，竟基於牙保贓物
    之犯意，於95年5月間某日居間媒介甲○○買受該挖土機。
四、庚○○因犯上開犯罪事實欄一所示之竊盜案件經法院判處罪
    刑，詎不知悔改，竟意圖為自己不法之所有，基於竊盜之犯
    意，於95年6月23日6時許，在台中縣大肚鄉○○村○○路○
    段之王田交流道附近工地，徒手竊取子○○所有KOMATSU牌
    、型號：PC310-5型、機身號碼：10766號挖土機（價值220
    萬元）得手。
五、甲○○分別基於故買贓物及牙保贓物之犯意，分別為下列犯
    行：
  (一)甲○○明知上開犯罪事實欄三之挖土機係來路不明之贓物，
    於95年5月間某日，竟基於故買贓物之犯意，以6萬元買受。
    嗣於95年12月8日，由丙○○（由本院另行審結，下同）帶
    同警方至台南縣善化鎮新高幹88右11號旁工地查獲該挖土機
    。
  (二)又甲○○明知上開犯罪事實欄四之挖土機係來路不明之贓物
    ，於95年6月間某日，竟基於故買贓物之犯意，以20餘萬元
    （已給付8萬元）向庚○○買受。嗣於95年12月8日，由丙○○帶同警方至台南縣新營市後鎮里李記棄土場查獲該挖土機
    。
  (三)又甲○○明知KOMATSU牌、型號：PC300-5型、機身號碼：20
    573號挖土機（機身號碼遭不詳人士變造為21569號，價值20
    0萬元）來路不明，係屬贓物（癸○○所有，於95年5月16日
    晚上10時許，在雲林縣虎尾鎮虎尾溪之平和橋東側失竊），
    竟與戊○○（由本院另行審結）共同基於牙保贓物之犯意聯
    絡，於95年6月27日下午3時許，居間媒介不知情之朱晉億以
    140萬元買受該挖土機，並交付偽造之進口報單取信朱晉億
    。
  (四)又甲○○明知丁○○（由本院另行審結）所竊取徐國川所有
    之低床超寬拖板車（SUMIOMO牌、型號：200型、機身號碼：
    280F2-8910號《拖板車頭未尋獲》，於95年3月4日6時許，
    在屏東縣枋寮鄉○○路○段454號前失竊）係屬贓物，基於故
    買贓物之犯意，以7萬元買入，並於95年5月間某日，將該低
    床超寬拖板車寄藏於知情之辛○○（由本院另行審結）位於
    台南縣下營鄉紅厝村5鄰紅毛厝26之1號住處車庫。嗣於95年
    11月25日，甲○○又輾轉將該低床超寬拖板車遷移至不知情
    之謝豐盈在台南縣學甲鎮平和里26鄰西平寮67號之10住處卸
    放，而於95年12月7日下午3時30分許，為警方在該處查獲。
七、案經子○○、癸○○分別訴由台南縣警察局佳里分局報告臺
    灣臺南地方法院檢察署檢察官偵查起訴。
    理  由
一、本案被告甲○○、庚○○、乙○○所犯係死刑、無期徒刑、
    最輕本刑為3年以上有期徒刑以外之罪，其於準備程序就前
    揭被訴事實為有罪之陳述，經受命法官告知簡式審判程序之
    旨，並聽取其與公訴人之意見後，本院認無不得或不宜改依
    簡式審判程序進行之處，爰依刑事訴訟法第273條之1第1項
    、第284條之1，裁定本件由受命法官獨任進行簡式審判程序
    ，合先敘明。
二、訊據被告甲○○就上開犯罪事實欄五之犯行，被告庚○○就
    上開犯罪事實欄四之犯行，被告乙○○就上開犯罪事實欄三
    之犯行，三人均坦承不諱，且分別有下列證據可資佐證：
  (一)犯罪事實欄三之犯行：
    業據被告乙○○分別於警詢、偵查及本院審理時供述明確，
    核與證人即被害人壬○○分別於警詢、偵查中所為之證述相
    符，並有讓渡書、起贓照片及現場蒐證照片各一份可資佐證
    ，是被告乙○○之自白確與事實相符，可採為認定事實之基
    礎。故被告乙○○之牙保贓物犯行，事證明確，應依法論科
    。
  (二)犯罪事實欄四之犯行：
    業據被告庚○○分別於警詢、偵查及本院審理時供述明確，
    核與證人即被害人子○○分別於警詢、偵查中所為之證述相
    符，並有挖土機機身照片、起贓照片各一份可資佐證，是被
    告庚○○之自白確與事實相符，可採為認定事實之基礎。故
    被告庚○○之竊盜犯行，事證明確，應依法論科。
  (三)犯罪事實欄五之犯行：
    1.犯罪事實欄五(一)之犯行：
      業據被告甲○○分別於偵查及本院審理時供述明確，核與
      證人即共同被告乙○○、證人即被害人壬○○分別於警詢
      、偵查中所為之證述相符，並有讓渡書、起贓照片及現場
      蒐證照片各一份可資佐證，是被告甲○○之自白確與事實
      相符，可採為認定事實之基礎。故被告甲○○之故買贓物
      犯行，事證明確，應依法論科。
    2.犯罪事實欄五(二)之犯行：
      業據被告甲○○分別於偵查及本院審理時供述明確，核與
      證人即共同被告庚○○、證人即被害人子○○分別於警詢
      、偵查中所為之證述相符，並有挖土機機身照片、起贓照
      片各一份可資佐證，是被告甲○○之自白確與事實相符，
      可採為認定事實之基礎。故被告甲○○之故買贓物犯行，
      事證明確，應依法論科。
    3.犯罪事實欄五(三)之犯行：
      業據被告甲○○於偵查及本院審理時供述明確，核與證人
      朱晉億、證人即被害人癸○○分別於警詢及偵查中所為之
      證述相符，並有進口證明單、監視器翻拍照片、挖土機照
      片、台南縣警察局鑑驗通知書及機身號碼重現鑑驗照片、
      財政部基隆關稅局97年5月20日基普進字第0971014987號
      函及進口報單各一份可資佐證，是被告甲○○之自白確與
      事實相符，可採為認定事實之基礎。故被告甲○○之共同
      牙保贓物犯行，事證明確，應依法論科。
    4.犯罪事實欄五(四)之犯行：
      業據被告甲○○於偵查及本院審理時供述明確，核與證人
      許耿熊於警詢中所為之證述相符，並有該低床超寬拖板車
      之規格圖表、照片、96年4月24日現場查證照片、95年12
      月7日下午3時30分許，在台南縣學甲鎮平和里西平寮67號
      之10起贓照片各一份可資佐證，是被告甲○○之自白確與
      事實相符，可採為認定事實之基礎。故被告甲○○之故買
      贓物犯行，事證明確，應依法論科。
三、被告甲○○、庚○○、乙○○行為後，刑法於94年2月2日修
    正公布，並於95年7月1日施行，依修正後刑法第2條第1項：
    「行為後法律有變更者，適用行為時之法律。但行為後之法
    律有利於行為人者，適用最有利於行為人之法律。」之規定
    ，本件被告甲○○、庚○○、乙○○分別應適用較有利之修
    正前刑法第41條第1項前段、第2項、同法第51條第5款、第4
    7條第1項、第28條之規定：
  (一)修正前刑法第41條第1項前段規定：「犯最重本刑5年以下有
    期徒刑以下之刑之罪，而受6個月以下有期徒刑或拘役之宣
    告，因身體、教育、職業、家庭之關係或其他正當事由，執
    行顯有困難者，得以1元以上3元以下折算1日，易科罰金。
    」，參照修正前罰金罰鍰提高標準條例第2條（現已刪除）
    規定，就其原定數額提高為100倍折算1日，則被告行為時之
    易科罰金折算標準，最高應以銀元300元即新臺幣900元折算
    1日；而修正後之刑法第41條第1項前段則規定：「犯最重本
    刑5年以下有期徒刑以下之刑之罪，而受6個月以下有期徒刑
    或拘役之宣告者，得以新臺幣1,000元、2,000元或3,000元
    折算1日，易科罰金。」，比較修正前後之易科罰金折算標
    準，以修正前之規定，較有利於被告。
  (二)修正前刑法第51條第5款規定：「宣告多數有期徒刑者，於
    各刑中之最長期以上，各刑合併之刑期以下，定其刑期。但
    不得逾20年」，修正後刑法第51條第5款則規定：「宣告多
    數有期徒刑者，於各刑中之最長期以上，各刑合併之刑期以
    下，定其刑期。但不得逾30年」，經新舊法比較結果，修正
    後刑法並非較有利於被告，依刑法第2條第1項前段之規定，
    仍應以修正前刑法第51條第5款規定，定其應執行之刑。
  (三)數罪併罰應執行刑逾6月者，得否易科罰金，修正前、後刑
    法第41條第2項之規定雖有不同，惟依95年7月1日施行之刑
    法施行法第3條之1第3項：「於94年1月7日刑法修正施行前
    犯併合處罰數罪中之一罪，且該數罪均符合第41條第1項得
    易科罰金之規定者，適用90年1月4日修正之刑法第41條第2
    項規定」之規定，則適用修正前刑法第41條第2項規定，本
    件被告甲○○所犯四罪既均符合易科罰金之規定，縱其應執
    行刑逾6月，亦得易科罰金，自屬有利。
  (四)查被告乙○○曾犯有如犯罪事實欄二之前科紀錄，此有臺灣
    高等法院被告前案紀錄表1紙附卷可稽，其於有期徒刑執行
    完畢後5年以內以故意再犯本件有期徒刑以上之罪，茲分別
    適用舊法、新法可知，不論依修正前之刑法第47條，或修正
    後之刑法第47條第1項之規定，均構成累犯，經比較之後，
    對被告而言並無行為後之法律有利於被告之情形，應依刑法
    第2條第1項前段之規定，適用修正前刑法第47條之規定，論
    以累犯。
  (五)修正前刑法第28條之規定為：「2人以上共同實施犯罪之行
    為者，皆為正犯」，修正施行後之規定則為：「2人以上共
    同實行犯罪之行為者，皆為正犯」，揆諸本條之修正理由係
    為釐清陰謀共同正犯、預備共同正犯是否合乎正犯之要件。
    而本件被告甲○○之犯行非屬陰謀、預備共同正犯，適用新
    舊法之結果，修正後之規定並非較有利於被告甲○○，依刑
    法第2條第1項本文之規定，仍應適用修正前刑法第28條之規
    定。
三、論罪科刑：
  (一)核被告甲○○就犯罪事實欄五(一)、五(二)、五(四)所為均係犯刑
    法第349條第2項之故買贓物罪，就犯罪事實欄五(三)所為係犯
    刑法第349條第2項之牙保贓物罪；被告乙○○就犯罪事實欄
    三所為係犯刑法第349條第2項之牙保贓物罪；被告庚○○就
    犯罪事實欄四所為係犯刑法第320條第1項之竊盜罪。又被告
    甲○○就犯罪事實欄五(三)之牙保贓物犯行，與共同被告戊○○間具有犯意聯絡及行為分擔，爰依修正前刑法第28條之規
    定論以共同正犯。又被告甲○○三次故買贓物及一次牙保贓
    物之犯行，犯意各別，行為互殊，為數罪，應分論併罰。
  (二)被告庚○○曾犯上開犯罪事實欄一之竊盜案件，分別經法院
    判處罪刑，有台灣高等法院被告前案紀錄表1份在卷可參，
    就本案雖未構成累犯，惟仍得為量刑之基礎；又被告乙○○
    曾犯犯罪事實欄二之前科紀錄，其於有期徒刑執行完畢後5
    年內，以故意再犯犯罪事實欄四之有期徒刑以上之罪，為累
    犯，爰依修正前刑法第47條第1項之規定加重其刑。
  (三)爰審酌被告庚○○、乙○○曾分別犯上開犯罪事實欄一、二
    之竊盜案件，經本院判處罪刑，竟仍分別犯別犯本案之竊盜
    犯行及牙保贓物犯行，及被告甲○○、庚○○、乙○○之智
    識程度、犯罪動機、目的、手段、方法、犯罪所得、被害人
    事後已領回失竊物品及被告犯後均坦承犯行，態度尚佳等一
    切情狀，分別量處如主文所示之刑，並分別諭知如易科罰金
    之折算標準，並就被告甲○○部分，定其應執行之刑及諭知
    如易科罰金之折算標準，以示懲戒。
  (四)又被告甲○○、庚○○、乙○○之犯罪時間，均係在96年4
    月24日之前，雖屬中華民國九十六年罪犯減刑條例第3條所
    列罪名，惟其宣告刑均未逾有期徒刑1年6月，爰依同條例第
    2條第1項第3款之規定分別減其宣告刑二分之一，並分別諭
    知如易科罰金之折算標準。
據上論斷，應依刑事訴訟法第第299條第1項前段，刑法第2條第1
項前段、第320條第1項、第349條第2項，修正前刑法第28條、第
47條第1項、第41條第1項前段、第51條第1項第5款，刑法施行法
第3條之1第3項，刑法施行法第1條之1，廢止前罰金罰金鍰提高
標準條例第2條，中華民國九十六年罪犯減刑條例第2條第1項第3
款、第7條、第9條，判決如主文。
本案經檢察官己○○到庭執行職務。
中    華    民    國    98    年    10    月    19    日
                  刑事第二庭    法  官  黃瑪玲
以上正本證明與原本無異。
如不服本判決，應於本判決送達後10日內，向本院提出上訴書狀
，並應敘述具體理由。如未敘述上訴理由者，應於上訴期間屆滿
後20日內向本院補提理由書狀（均須按他造當事人之人數附繕本
）「切勿逕送上級法院」。
                                書記官  黃玉秀
中    華    民    國    98    年    10    月    19    日
附錄本案論罪科刑法條全文：
中華民國刑法第320條
(普通竊盜罪、竊佔罪)
意圖為自己或第三人不法之所有，而竊取他人之動產者，為竊盜
罪，處 5 年以下有期徒刑、拘役或 500 元以下罰金。
意圖為自己或第三人不法之利益，而竊佔他人之不動產者，依前
項之規定處斷。
前二項之未遂犯罰之。
中華民國刑法第349條
（普通贓物罪）
收受贓物者，處 3 年以下有期徒刑、拘役或 5 百元以下罰金。
搬運、寄藏、故買贓物或為牙保者，處 5 年以下有期徒刑、拘役
或科或併科 1 千元以下罰金。
因贓物變得之財物，以贓物論。


司法院資訊處製作；財團法人民間司法改革基金會備份。
